【裁判字號】    98,易,1647
【裁判日期】    990226
【裁判案由】    妨害自由
【裁判全文】
臺灣臺南地方法院刑事判決              98年度易字第1647號
公  訴  人  臺灣臺南地方法院檢察署檢察官
被      告  戊○○
上列被告因妨害自由案件，經檢察官提起公訴（98年度偵字第151
92號），本院判決如下：
    主  文
戊○○以加害生命、身體之事，恐嚇他人致生危害於安全，處有
期徒刑肆月，如易科罰金，以新台幣壹仟元折算壹日，扣案之砍
刀壹把沒收。
    事  實
一、戊○○前因過失致死案件，經臺灣苗栗地方法院於民國（下
    同）96年10月25日，以96年度交訴字第30號判決有期徒刑6
    月、緩刑2年確定，仍在緩刑期間。猶不知悔改，其於98年
    10月19日晚間6時50分許，駕駛車牌號碼7779-RZ號自小客車
    ，搭載乙○○、丙○○，行經臺南市○○區○○路與文賢路
    口，因該處施工中而放有路障，戊○○欲強行進入，而由丙○○下車欲將路障移開，適有臺南市警察局第二分局便衣員
    警丁○○行經該處，發現後予以勸阻，詎知戊○○心生不滿
    ，竟基於恐嚇之犯意，持其放置車上之砍刀1把（未開封，
    並非槍砲彈藥刀械管制條例所規定之管制刀械）下車，走向
    丁○○面前，以刀身接觸丁○○之肩膀及胸前，並向丁○○
    恫稱：「你再囂張就給你好看！」等語，隨即上車離去。
二、案經臺南市警察局第二分局報告台灣台南地方法院檢察署檢
    察官偵查起訴。
    理  由
一、按被告以外之人於審判外之陳述，經當事人於審判程序同意
    作為證據，法院審酌該言詞陳述或書面陳述作成時之情況，
    認為適當者，亦得為證據，刑事訴訟法第159條之5第1項定
    有明文。查被告於本院審理時對證人乙○○、丙○○於警詢
    時中所為筆錄之證據能力均不爭執，且本院依卷內資料審酌
    該警詢筆錄作成時之情況，亦認為並未有何違背法律或其他
    相關規定之情事，而應認為適當，是依刑事訴訟法第159條
    之5第1項之規定，上開證人於警詢所作之筆錄，為傳聞法則
    之例外而具有證據能力。
二、訊據被告戊○○固坦承有於上揭時、地持上開砍刀出來之行
    為，惟否認有恐嚇之犯意，辯稱：伊不知道丁○○是警察，
    伊當時見到丁○○背包內好像有槍，故拿刀出來嚇阻丁○○
    ，以免丁○○對其友人不利，伊沒有將刀身接觸丁○○之身
    體，是伊所持刀身孔洞勾到丁○○耳機線，伊亦沒有說要給
    丁○○好看，只是說：「你不要這麼兇，你是沒有看過壞人
    ？」等語。
三、經查：
(一)、被害人丁○○為台南市第二分局長樂派出所警員，案發當天
    係於該處執行便衣防搶勤務，並配有手提無線電及警用90手
    槍1支、子彈24發等情，有台南市警察局第二分局99年1月12
    日南市警二刑字第0984229846號函附台南市警察局第二分局
    長樂所16人勤務分配表、員警出入及領用槍枝彈藥、無線電
    機、行動電腦登記簿影本各1份附卷為證（本院卷第26至34
    頁），堪信為真實。又證人丁○○於本院審理時具結後證稱
    ：伊於案發當天在台南市○○路及文賢路口執行18時至20時
    之便衣防搶勤務，當時身著便服，配有手提無線電及警用90
    手槍，其將無線電及手槍均置於斜背包內，將無線電耳機塞
    入耳中，見被告駕車想要闖過金華路文賢路口之路障，伊即
    出聲勸阻，坐在右後座之丙○○即打開車窗與其發生言語衝
    突，被告隨即下車表示要其不要多管閒事，並上車取出扣案
    之砍刀對其揮舞，並拿刀碰其前胸與肩膀，並說「你管什麼
    閒事，你再囂張我就讓你好看」等語，其當時怕被告將刀翻
    過來對其供擊，感受生命受到威脅等語（本院卷第53至60頁
    ）。而證人丁○○與被告素不相識，亦無恩怨，當無設詞誣
    陷被告之理，其所述應堪採信。被告雖辯稱伊並無持刀接觸
    丁○○身體，係因砍刀遭丁○○耳機線勾住云云，惟查，被
    害人丁○○之無線電耳機係塞在耳中，耳機線必位在靠近身
    體胸口及肩膀之處，而被告所持之刀具卻仍勾到丁○○之耳
    機線，足認被告當時所持上開砍刀確實位在極接近被害人丁○○身體之處，則被害人丁○○稱被告將刀身接觸其肩膀、
    胸前等語，尚非子虛。
(二)、扣案之砍刀外形似長刀，手把可供雙手握用，刀刃長49公分
    ，刀柄長19公分，刀刃未開封，有台南市警察局99年1月15
    日南市警保民字第09950011480號函、扣案砍刀照片3張在卷
    可按（本院卷第35至36頁、警卷第17至18頁）。上開砍刀外
    型相當巨大，雖未開封，然若猛力揮擊仍可能使人受傷，被
    告持上開砍刀揮至距離接近被害人之處，甚至接觸被害人之
    身體，足以以一般人產生生命、身體受到威脅之恐懼，被告
    雖辯稱伊並無恐嚇之犯意云云，實無足採。
四、核被告所為，係犯刑法第305條之恐嚇危害安全罪。爰審酌
    被告僅係因不滿被害人勸阻，一言不合即亮出武器之動機、
    手段、所生之損害，以及犯罪後猶矢口否認之態度等一切情
    狀，量處如主文所示之刑，並諭知易科罰金之折算標準，以
    資懲儆。扣案之砍刀1支，為被告所有且供犯罪之用，應依
    刑法第38條第1項第2款宣告沒收之。
據上論斷，應依刑事訴訟法第299條第1項前段，刑法第305條、
第41條第1項前段、第38條第1項第2款，判決如主文。
本案經檢察官甲○○到庭執行職務
中    華    民    國    99    年    2    月    26     日
                  刑事第十庭    法  官  高如宜
以上正本證明與原本無異。
如不服本判決應於收受本判後10日內向本院提出上訴書狀，並應
敘述具體理由。其未敘述上訴理由者，應於上訴期間屆滿後20日
內向本院補提理由書狀（均須按他造當事人之人數附繕本）「切
勿逕送上級法院」。
                                書記官  陳姿利
中    華    民    國    99    年    3     月    5     日
附錄所犯法條：
中華民國刑法第305條（恐嚇危害安全罪）
以加害生命、身體、自由、名譽、財產之事，恐嚇他人致生危害
於安全者，處 2 年以下有期徒刑、拘役或 3 百元以下罰金。

司法院資訊處製作；財團法人民間司法改革基金會備份。
